臺灣高等法院刑事裁定
109年度聲字第2355號
聲  請  人  臺灣高等檢察署檢察官
受  刑  人  崔大偉


上列聲請人因受刑人數罪併罰有二裁判以上，聲請定其應執行之
刑（聲請案號：臺灣高等檢察署109年度執聲字第1025號），本
院裁定如下：
    主  文
崔大偉犯如附表所示各罪所處之刑，應執行有期徒刑拾年。
    理  由
一、聲請意旨略以：上列受刑人崔大偉因貪污治罪條例等數罪，
    先後經判決確定如附表（聲請書附表所載偵查年度案號，應
    更正為如本裁定附表），應依刑法第53條、第51條第5款之
    規定，定其應執行之刑，爰依刑事訴訟法第477條第1項聲請
    裁定等語。
二、按民國94年1月7日修正公布，95年7月1日施行之修正後刑法
    第2條第1項規定：「行為後法律有變更者，適用行為時之法
    律。但行為後之法律有利於行為人者，適用最有利於行為之
    法律」，是裁判確定前犯數罪，數罪均在新法施行前所犯者
    ，於新法施行後，依刑法第51條定應執行刑時，應依新法第
    2條第1項之規定，適用最有利於行為人之法律。裁判確定前
    犯數罪，其中一罪在新法施行前者，亦同（最高法院95年5
    月23日第8次刑事庭會議決議參照）。查本件受刑人於裁判
    確定前所犯數罪，均係於95年7月1日之前所犯，而刑法第51
    條業於94年2月2日修正公布，並於95年7月1日施行，修正前
    刑法第51條第5款規定：「數罪併罰，分別宣告其罪之刑，
    宣告多數有期徒刑者，於各刑中之最長期以上，各刑合併之
    刑期以下，定其刑期。但不得逾20年」，修正後刑法第51條
    第5款規定：「宣告多數有期徒刑者，於各刑中之最長期以
    上，各刑合併之刑期以下，定其刑期。但不得逾30年」。比
    較結果，修正後刑法並非較有利於行為人，依刑法第2條第1
    項前段之規定，仍應依修正前刑法第51條第5款規定定其應
    執行之刑。又被告行為後，刑法第50條於102年1月23日修正
    公布，原條文「裁判確定前犯數罪者，併合處罰之」修正為
    「裁判確定前犯數罪者，併合處罰之。但有下列情形之一者
    ，不在此限：一得易科罰金之罪與不得易科罰金之罪。二得
    易科罰金之罪與不得易服社會勞動之罪。三得易服社會勞動
    之罪與不得易科罰金之罪。四得易服社會勞動之罪與不得易
    服社會勞動之罪。前項但書情形，受刑人請求檢察官聲請定
    應執行刑者，依第五十一條規定定之」，本件受刑人所犯如
    附表所示各罪及所宣告之刑均係得不易科罰金之罪，因新舊
    法併合處罰之規定相同，無比較適用之問題，非刑法第2條
    所指之法律有變更，即無該條之適用，應依一般法律適用原
    則，適用裁判時刑法第50條第1項前段規定，併合處罰之。
    次按法律上屬裁量之事項，有其外部性界限及內部性界限，
    並非概無拘束，依據法律之具體規定，法院應在其範圍選擇
    為適當之裁判者，為外部性界限；而法院為裁判時，應考量
    法律之目的，及法律秩序之理念所在者，為內部性界限；法
    院為裁判時，二者均不得有所踰越。在數罪併罰，有二裁判
    以上，定其應執行之刑時，固屬於法院裁量之事項，然仍應
    受前揭外部性界限及內部性界限之拘束（最高法院94年度台
    非字第233號判決意旨參照）。
三、經查，受刑人所犯如附表所示各罪，經法院先後判處如附表
    所示之刑，均經分別確定在案，且附表編號2、3所示之罪，
    犯罪時間均在附表編號1 所示之罪判決確定日前所犯，而本
    院本件最後犯罪事實審法院等情，有各該判決書及本院被告
    前案紀錄表在卷可稽。茲檢察官以本院為犯罪事實最後裁判
    之法院，向本院聲請定其應執行之刑，本院審核認聲請為正
    當，爰於上述裁量之界限範圍定其應執行刑如主文所示。
四、末按數罪併罰之案件，其各罪判決均係宣告刑，並非執行刑
    ，縱令各案中一部分犯罪之宣告刑在形式上已經執行，仍應
    依法聲請犯罪事實最後判決之法院裁定，然後再依所裁定之
    執行刑，換發指揮書併合執行，其前已執行之有期徒刑部分
    ，僅應予扣除而不能認為已執行完畢，在所裁定之執行刑尚
    未執行完畢前，各案之宣告刑不發生執行完畢之問題（最高
    法院90年度台非字第340號、95年度台非字第320號判決意旨
    參照）。本件受刑人所犯如附表編號1 所示之罪，前雖執行
    在案，然與附表編號2、3所示之罪既合於數罪併罰要件，依
    前揭說明，仍應就各罪所處之刑合併定應執行之刑，至附表
    編號1 所示之罪已執行之有期徒刑，僅係就所定應執行刑執
    行時之折抵問題，併此敘明。
據上論斷，依刑事訴訟法第477條第1項，刑法第2條第1項、第50
條第1項、第53條、修正前刑法第51條第5款，裁定如主文。
中　　華　　民　　國　　109 　年　　6 　　月　　19　　日
                  刑事第二十二庭審判長法　官  洪于智
                                      法　官  陳銘壎
                                      法　官  汪怡君
以上正本證明與原本無異。
如不服本裁定，應於收受送達後五日內向本院提出抗告狀。
                                      書記官  賴怡孜
中　　華　　民　　國　　109 　年　　6 　　月　　22　　日



　　　
　　　
　　　
　　　
　　　
　　　
　　　
附表：（臺灣桃園地方檢察署，下稱桃園地檢）
　　　
編號  1 2 3 罪名  貪污治罪條例 竊盜 貪污治罪條例 宣告刑  有期徒刑2年減為有期徒刑1年 有期徒刑2年6月 有期徒刑7年2月 犯罪日期  95年2月初、3月初、4月初、5月初 92年11月20日前之92年間某日 92年2月底至3月初某日並在92年3月11日前 偵查機關年度案號  桃園地檢95年度偵字17006、20271、21124、21129、21435、21437、21438、21452、23840、23841、24542、25578號   最後事實審 法院 臺灣高等法院 臺灣高等法院 臺灣高等法院  案號 101年度上訴字第2963號 103年度重上更㈠字第31號 103年度重上更㈠字第31號  判決日期 102年12月18日 107年3月6日 107年3月6日 確定判決 法院 最高法院 最高法院 最高法院  案號 103年度台上字第2532號 107年度台上字第4001號 107年度台上字第4001號  確定日期 103年7月24日 108年10月30日 108年10月30日 備註  桃園地檢103年度執字第10625號（已執行在案） 桃園地檢108年度執字第17280號